【裁判字號】    97,簡上緝,1
【裁判日期】    970930
【裁判案由】    詐欺
【裁判全文】
臺灣屏東地方法院刑事判決             97年度簡上緝字第1號
上  訴  人  臺灣屏東地方法院檢察署檢察官
上  訴  人
即  被  告  甲○○（原名王明傑）
上列上訴人因被告詐欺案件，對於中華民國96年8 月20日本院所
為第一審簡易判決（96年度簡字第1048號）提起上訴（原聲請簡
易判決處刑案號：96年度偵字第3886號），本院第二審合議庭認
不宜逕以簡易判決處刑，改依通常程序審理，並自為第一審判決
如下：
    主  文
原判決關於甲○○部分撤銷。
甲○○幫助意圖為自己不法之所有，以詐術使人將本人之物交付
，處有期徒刑陸月，減為有期徒刑參月，如易科罰金，以新臺幣
壹仟元折算壹日。
    事  實
一、甲○○於民國95年9 月初某日，見報紙分類廣告欄上刊登代
    辦貸款之廣告，遂與詐騙集團中姓名、年籍不詳之「陳先生
    」聯絡，其明知「陳先生」向其索取郵局存摺、金融卡、印
    章及密碼辦理貸款，可能係供詐騙集團為詐欺等財產犯罪之
    用，仍基於幫助詐欺之犯意，在屏東市○○路與忠孝路口之
    「麥當勞」前，將其在台灣郵政股份有限公司屏東海豐郵局
    開立之0000000-0000000 號帳戶之存摺、金融卡、印章及密
    碼，均交由「陳先生」使用。嗣該集團成員取得上開帳戶後
    ，遂基於意圖為自己不法所有之犯意，於同年9 月11日13
    時許，撥打電話給乙○○，訛稱其未繳電話費，需匯錢至檢
    察官指定之帳戶，避免其資產遭凍結，乙○○不疑有他，遂
    依其指示先匯出29萬8400元、25萬元至上開甲○○之帳戶內
    ，嗣乙○○察覺有異，始知受騙。
二、案經屏東縣警察局屏東分局報告臺灣屏東地方法院檢察署檢
    察官偵查後聲請簡易判決處刑。
    理  由
一、訊據被告甲○○，矢口否認有何幫助詐欺犯行，辯稱：「我
    以前真的有把帳戶賣給別人使用，但這次是要辦貸款，我還
    有給他2000元」云云，惟查被告既有出賣帳戶予詐騙集團之
    犯行，其對交予他人之帳戶存摺可能供詐騙集團行騙之用一
    節當知之甚詳，且其既將帳戶存摺交予「陳先生」，竟稱不
    知「陳先生」之聯絡電話，是其所辯顯違常情而不足採，此
    外復有上開海豐郵局之帳戶開戶資料、客戶歷史交易清單、
    郵政國內匯款執據、台北縣三重市農會匯款申請書各1 紙附
    卷可稽，事證明確，被告犯行堪以認定。
二、按以自己共同犯罪之意思，參與實施犯罪構成要件以外之行
    為，或以自己共同犯罪之意思，事先同謀，而由其中一部分
    人實施犯罪之行為者，為共同正犯，司法院大法官會議釋字
    第109 號著有解釋。查被告甲○○就上開詐欺集團成員實施
    之詐欺犯罪行為，並無犯意聯絡或行為分擔，其以存摺、提
    款卡提供而予以詐欺犯行之助力者，亦非刑法詐欺罪之構成
    要件行為，是核被告甲○○所為，係刑法第30條第1 項前段
    、第339 條第1 項詐欺取財罪之幫助犯，應依同法第30條第
    2 項規定，按正犯之刑減輕之。
三、原審以被告罪證明確，因而予以論罪科刑，固非無見。惟查
    ：依刑事訴訟法449 條第3 項規定，「依前2 項規定所科之
    刑以宣告緩刑、得易科罰金之有期徒刑及拘役或罰金為限」
    ，原判決未予緩刑而諭知之宣告刑有期徒刑1 年，已與刑法
    第41條第1 項規定「犯最重本刑為5 年以下有期徒刑以下之
    罪，而受6 個月以下有期徒刑或拘役之宣告」始得易科罰金
    之規定未合，雖原判決依中華民國九十六年罪犯減刑條例之
    規定減刑為有期徒刑6 月，並依該條例諭知易科罰金，然本
    院參酌最高法院77年台上字第4203號判決：「刑法第74 條
    所謂受2 年以下有期徒刑、拘役或罰金之宣告，係指宣告之
    本刑而言，並不包括減刑之宣告，被告宣告之本刑為有期徒
    刑2 年6 月，即不得宣告緩刑」之意旨，認原審以簡易判決
    處刑，尚有未合。原判決既有上開可議，本件上訴即有理由
    ，應由本院撤銷改判，並為保障當事人之審級利益，本院合
    議庭依通常訴訟程序審判後，按法院辦理刑事訴訟簡易程序
    案件應注意事項第14點規定，撤銷原審判決，以第一審法院
    之地位，自為第一審通常程序之判決。爰審酌被告素行非佳
    及其犯罪所造成之危害與其犯後否認犯行之態度等一切情狀
    ，量處如主文第2 項所示之宣告刑。又被告犯罪在96年4 月
    24日以前，其所受之宣告刑未逾1 年6 月，合於中華民國96
    年罪犯減刑條例之規定，應減其刑期2 分之1 並諭知易科罰
    金之折算標準（雖同條例第5 條規定：「本條例施行前，經
    通緝而未於中華民國96年12月31日以前自動歸案接受偵查、
    審判或執行者，不得依本條例減刑」，但被告係於同條例施
    行後始經本院於97年1 月15日通緝，有本院通緝書附卷可參
    ，自非在不得減刑之列，併此敘明）。
四、末按被告雖曾另因「於95年9 月4 日後不詳時間，在不詳地
    點」將其第一商銀屏東分行帳戶存摺等資料交付「不詳姓名
    年籍之人」而經台灣台北地方法院以96年度簡字第3447號判
    處有期徒刑3 月，減為有期徒刑1 月又15日確定，然被告於
    本案偵查中供稱其於交付本件郵局存摺等資料予「陳先生」
    時，並未交付其他存摺，第一銀行之存摺係前一天所交付，
    是其二次交付存摺等資料之行為並非同日，自非裁判上一罪
    ，附此敘明。
五、據上論結，應依刑事訴訟法第455 條之1 第1 項、第3 項、
    第369 條第1 項前段、第364 條、第299 條第1 項前段，刑
    法第30條第2 項、第339 條第1 項、第41條第1 項前段，刑
    法施行法第1 條之1 ，中華民國96年罪犯減刑條例第2 條第
    1 項第3 款、第7 條第1 項、第2 項、第9 條，判決如主文
    。
本案經檢察官劉文賓到庭執行職務
中    華    民      國      97    年   9    月  30    日
                    刑事第三庭審判長法  官  吳永宋
                                    法  官  趙家光
                                    法  官  李佩妤
以上正本證明與原本無異。
如不服本判決應於收受本判決送達後十日內向本院提出上訴書狀
，其未敘述上訴理由者，應於上訴期間屆滿後二十日內向本院補
提理由書狀（均須按他造當事人之人數附繕本）「切勿逕送上級
法院」
中    華    民      國      97    年   9    月  30    日
                                    書記官  唐淑嫻
附錄本判決論罪科刑法條：
中華民國刑法第339條第1項
意圖為自己或第三人不法之所有，以詐術使人將本人或第三人之物交付者
，處 5 年以下有期徒刑、拘役或科或併科 1 千元以下罰金。


司法院資訊處製作；財團法人民間司法改革基金會備份。
